臺灣屏東地方法院民事判決　　　　　　　100年度訴字第658號
原　　　告　張明垣
被　　　告　楊鏡仁
上列當事人間請求侵權行為損害賠償事件，本院於民國100 年12
月16日言詞辯論終結，判決如下：
    主      文
被告應給付原告新台幣伍萬元，及自民國一百年十月一日起至清
償日止，按週年利率百分之五計算之利息。
原告其餘之訴駁回。
訴訟費用由被告百分之三，餘由原告負擔。
本判決原告勝訴部分，得假執行。
原告其餘假執行之聲請駁回。
    事實及理由
一、原告主張：伊於民國99年11月27日下午2 時許，在友人吳昭
    妹屏東縣新埤鄉○○路40號住處，與被告及訴外人黃維仁、
    葉光耀打麻將。其間，因話不投機，伊遂先行離去，詎料於
    伊甫走出吳招妹住處時，被告竟自屋內衝出，在該公眾得出
    入之場所，以「幹」、「你當老師只會誤人子弟」等言語公
    然侮辱伊，被告上開公然侮辱行為足以貶損伊之人格，侵害
    伊之名譽至鉅，且被告因上開公然侮辱行為，亦經本院刑事
    庭以100 年度簡字第1564號判處公然侮辱罪刑罰金新台幣（
    下同）3,000 元確定。伊係退休之大學講師，目前仍在大學
    兼課，為人師表，首重名譽，卻遭被告以上開言詞公然侮辱
    ，精神上受有痛苦，爰依侵權行為法律關係，請求被告加計
    法定遲延利息賠償伊非財產上之損害150 萬元等情，並聲明
    ：(一)被告應給付原告150 萬元，及自100 年10月1 日起至清
    償日止，按週年利率百分之5 計算之利息。(二)原告願供擔保
    ，請准宣告假執行。
二、被告則以：伊對於伊公然侮辱原告之侵權事實，並不爭執，
    惟原告請求伊賠償之慰撫金數額過高，伊無資力負擔等語，
    資為抗辯，並聲明：原告之訴駁回。
三、原告主張被告於99年11月27日下午2 時許，在吳昭妹屏東縣
    新埤鄉○○路40號住處外，基於公然侮辱之犯意，以「幹」
    、「你當老師只會誤人子弟」等言語公然侮辱原告。被告因
    上開公然侮辱行為，經本院刑事庭以100 年度簡字第1564號
    判處公然侮辱罪刑罰金3,000 元確定之事實，為被告所不爭
    執，並有台灣屏東地方法院檢察署100 年度偵字第5557號檢
    察官聲請簡易判決處刑書、本院100 年度簡字第1564號刑事
    判決及本院公務電話紀錄附卷可稽，復經本院調閱上開刑事
    案件卷宗查明屬實，自堪信為實在。
四、按因故意或過失，不法侵害他人之權利者，負損害賠償責任
    。不法侵害他人之身體、健康、名譽、自由、信用、隱私、
    貞操，或不法侵害其他人格法益而情節重大者，被害人雖非
    財產上之損害，亦得請求賠償相當之金額。民法第184 第1
    項前段及第195 條第1 項前段定有明文。被告公然侮辱原告
    之行為，不法侵害原告之名譽，則原告依前揭侵權行為法律
    關係，請求被告負損害賠償責任，於法即屬有據。又按名譽
    被侵害者，關於非財產上之損害，加害人雖亦負賠償責任，
    但以相當之金額為限，所謂相當，自應以實際加害情形與其
    名譽影響是否重大，及被害者之身分地位與加害人經濟狀況
    等關係定之（最高法院47年台上字第1221號判例意旨參照）
    。經查，查原告為碩士畢業學歷，且擁有雙碩士學位，原任
    大學專任講師，已退休，退休前每月收入約在7-9 萬元之間
    ，退休後仍在大學兼課，每月收入不到2 萬元，名下財產有
    房屋2 棟、土地3 筆及投資4 筆，總額超過450 萬元；被告
    為國中畢業學歷，目前務農，每月收入不固定，名下無任何
    財產等情，經兩造陳明在卷，並有原告之學位證書、服務獎
    章證書、聘書及兩造之稅務電子閘門財產所得調件明細表在
    卷可憑。本院除審酌前述兩造之身分、地位、經濟能力外，
    並審酌被告係以言詞辱罵之方式侵害原告名譽，且係言詞辱
    罵原告不能勝任教職，及因此造成原告名譽受侵害程度暨其
    所受精神上痛苦等一切情況，認原告就其遭被告公然侮辱而
    得請求被告賠償之慰撫金，以5 萬元為相當，超過部分，應
    不予准許。
五、綜上所述，本件原告依侵權行為之法律關係，請求被告給付
    其150 萬元，及自100 年10月1 日起（本件起訴狀繕本送達
    被告之日為100 年9 月22日）起至清償日止，按週年利率百
    分之5 計算之利息，於如主文第1 項所示範圍內，為有理由
    ，應予准許。逾此範圍，非有理由，應予駁回。上開原告勝
    訴部分，所命被告給付之金額未逾50萬元，應依民事訴訟法
    第389 條第1 項第5 款之規定，依職權宣告假執行（此部分
    原告假執行之聲請為無必要）。至原告敗訴部分，其假執行
    之聲請已失所附麗，應駁回之。
六、據上論結，本件原告之訴為一部有理由，一部無理由，依民
    事訴訟法第79條、第389 條第1 項第5 款，判決如主文。
中    華    民    國    100   年    12    月    30    日
                  民事第二庭    法  官  程士傑
正本係照原本作成。
如對判決上訴，須於判決送達後二十日內向本院提出上訴狀，其
未表明上訴理由者，應於提出上訴後二十日內向本院補提理由書
狀（均須按他造當事人之人數附繕本）。
如委任律師提起上訴者，應一併繳納上訴審裁判費。
中    華    民    國    101   年     1    月     2    日
                                書記官  李家維